【裁判字號】    97,上易,1356
【裁判日期】    970903
【裁判案由】    詐欺
【裁判全文】
臺灣高等法院臺中分院刑事判決        97年度上易字第1356號
上  訴  人  臺灣臺中地方法院檢察署檢察官
被      告  乙○○
                      號
上列上訴人因被告詐欺案件，不服臺灣臺中地方法院97年度易字
第1329號中華民國97年6月16日第一審判決（起訴案號：臺灣臺
中地方法院檢察署96年度偵字第28843號），提起上訴，本院判
決如下：
    主  文
上訴駁回。
    理  由
一、公訴意旨略以：被告乙○○、江應忠（另經原審法院為協商
    判決有罪確定）雖預見他人收購存摺帳戶將用以詐欺取財，
    且果用於詐欺取財亦不違背其本意，基於幫助詐欺之不確定
    犯意，先由被告將其向慶豐商業銀行臺中分行所申請開立之
    帳號：000000 00000000000號帳戶之存摺、提款卡及密碼交
    予江應忠，再由江應忠於民國96年10月8日，在嶺東科技大
    學門口，將上開帳戶之存摺、提款卡及密碼，以不詳代價，
    交付予某真實姓名、年籍不詳綽號「小戴」之詐騙集團成員
    。而該詐騙集團成員意圖為自己不法之所有，分別為下列詐
    欺犯行：
  (一)於96年10月16日18時許，撥打電話予丙○○，向其詐稱：丙○○因電視購物誤勾分期付款選項，請先至提款機前操作提
    款機以取消其分期付款云云，致丙○○因而陷於錯誤，遂於
    同日19時10分，在桃園縣中壢市○○○路○段24號之普仁郵
    局提款機匯款新臺幣（下同）7,714 元至上開帳戶，嗣後始
    知受騙。
  (二)於96年10月16日19時45分許，撥打電話予甲○○，向其詐稱
    ：甲○○因電視購物時銀行業務疏失而可能遭銀行分期扣款
    ，請先至提款機前操作提款機以取消其分期付款云云，致甲○○因而陷於錯誤，遂以提款機匯款29,983元至上開帳戶，
    嗣後始知受騙。
  (三)於96年10月16日20時11分許，撥打電話予丁○○，向其詐稱
    ：丁○○因網路購物操作錯誤，請先至提款機前操作提款機
    以變更設定云云，致丁○○因而陷於錯誤，遂以提款機匯款
    6,123 元至上開帳戶，嗣後始知受騙。因認被告乙○○所為
    ，係犯刑法第30條第1 項前段、第339 條第1 項幫助詐欺取
    財罪云云。
二、本案經本院審理結果，認被告被訴詐欺犯行係屬不能證明，
    其證據及理由，業據第一審判決書理由欄記載甚詳，爰引用
    之（如附件）。
三、檢察官上訴意旨略以：
  (一)被告於警詢、偵查及審理中均供稱其男友即同案被告江應忠
    向其表示因找工作，需要提供帳戶辦理薪資轉帳，而向其借
    用本件慶豐商業銀行臺中分行帳戶之存摺及金融卡（含密碼
    ）等情，且經證人江應忠於警詢、偵查及審理中陳述屬實，
    足見被告主觀上知悉原審共同被告江應忠借用前開帳戶存摺
    及金融卡之目的，此與僅基於信任關係而出借，然不知借用
    目的之情形不同。
  (二)本件被告交予同案被告江應忠之物包含金融卡，而被告於審
    理中自承其使用過金融卡，用途為提款等語，則被告既了解
    金融卡之用途，茍若同案被告江應忠係為應徵工作辦理薪資
    轉入之需要而借用被告之帳戶，僅將帳號告知資方或提供存
    摺封面影本即可，尚且不須存摺正本，遑論只有提款（或轉
    出存款）功能之金融卡？是被告焉能對同案被告江應忠之目
    的無疑。況證人江應忠於97年6月2日審理中結稱：「（審判
    長問：你向乙○○借存摺、提款卡時，如何向乙○○說的？
    ）我向她說我要應徵工作，需要沒有欠銀行錢的帳戶」等詞
    ，衡情，同案被告江應忠如順利徵得工作，應係得到薪資，
    此與其薪資入帳帳戶有無欠銀行款項有何關係？如非供作財
    產犯罪之出入帳戶，又何須「沒有欠銀行錢的帳戶」？益證
    被告主觀上應有幫助詐欺取財之不確定故意。
四、按犯罪事實，應依證據認定之，無證據不得認定犯罪事實；
    不能證明被告犯罪或其行為不罰者，應諭知無罪之判決，刑
    事訴訟法第154條第2項、第301條第1項分別定有明文。又，
    事實之認定，應憑證據，如未能發現相當證據，或證據不足
    以證明，自不能以推測或擬制之方法，以為裁判基礎；另認
    定犯罪事實應依證據，為刑事訴訟法所明定，故被告否認犯
    罪事實所持之辯解，縱屬不能成立，仍非有積極證據足以證
    明其犯罪行為，不能遽為有罪之認定，亦即為訴訟上證明之
    資料，須通常一般之人均不致於有所懷疑，而得確信其為真
    實之程度者，始得據為有罪之認定。倘其證明尚未達於此一
    程度，而有合理性懷疑存在時，即不得遽認被告犯罪，最高
    法院40年度臺上字第86號及30年度上字第1831號著有判例可
    資參照。本院查：
  (一)原審共同被告江應忠於96年10月8日，在嶺東科技大學對面
    之便利商店門口，將被告所有慶豐商業銀行臺中分行帳號
    00000000000000000號帳戶存摺、提款卡及密碼，交付某真
    實姓名、年籍不詳綽號「小戴」之詐騙集團成員。嗣該詐騙
    集團取得上開存摺、提款卡及密碼後，各於：1.96年10月16
    日18時許，某自稱東森購物台服務人員之詐欺集團成員撥打
    電話予被害人丙○○，向其詐稱：丙○○因電視購物誤勾分
    期付款選項，應至提款機前操作提款機，取消分期付款云云
    ，致被害人丙○○陷於錯誤，於同日19時10分，在桃園縣中
    壢市○○○路○段24號普仁郵局提款機匯款7,714元至上開
    帳戶；2.同日19時45分許，某自稱東森購物台服務人員之詐
    欺集團成員撥打電話予被害人甲○○，向其詐稱：甲○○因
    電視購物時，銀行業務疏失可能遭銀行分期扣款，應至提款
    機前操作提款機，取消分期付款云云，致被害人甲○○陷於
    錯誤，於同日21時30分許，以提款機匯款29,983元至上開帳
    戶；3.同日20時11分許，某自稱雅虎拍賣網站賣家之詐欺集
    團成員撥打電話予被害人丁○○，向其詐稱：丁○○因網路
    購物操作錯誤，應至提款機前操作提款機以變更設定云云，
    致被害人丁○○陷於錯誤，於同日21時1分，在臺南縣歸仁
    鄉○○路○段39 6號長榮大學內之郵局，以提款機匯款6,12
    3元至上開帳戶等情，業據被害人丙○○、甲○○及丁○○
    於警詢指訴甚詳（詳警卷10至16頁），並有慶豐商業銀行臺
    中分行帳號00000000000000000號帳戶交易明細及開戶資料
    在卷（詳警卷41、42頁），原審共同被告江應忠因而與檢察
    官達成協商之合意，並經原審法院以幫助詐欺罪判處「有期
    徒刑月，如易科罰金，以新臺幣壹仟元折算壹日。緩刑貳
    年，並應於玖拾柒年陸月伍日及玖拾柒年柒月伍日各給付被
    害人甲○○新臺幣壹萬元」等情，有97年度上易字第1329協
    商判決在卷足憑。被告與江應忠既為男女朋友關係，本具有
    一定之信賴關係，依江應忠於原審法院之證述，其因辦理車
    輛貸款未還，積欠銀行債務，因此以需要一個「沒有欠銀行
    錢的帳戶」做為薪資入帳之用，即在事理之中，且被告既相
    信江應忠之言，出借該帳戶供薪資入帳之用，則交付金融卡
    供其領款之用，亦在事理之中，能否以此認定被告有幫助詐
    欺之犯意，顯有合理之懷疑。
  (二)檢察官上訴理由，尚屬推斷，應非認定犯罪之積極證據，其
    於原審法院審理時如何為法院所不採，其理由已據原審判決
    記載甚詳，本院仔細斟酌原審判決理由，認其事實之認定、
    理由之採擇，於相關證據法則、經驗法則、論理法則並無違
    背。本件公訴人所憑之證據，無論直接或間接證據，均尚未
    達於一般之人均可得確信，而無合理之懷疑存在之程度，本
    院亦查無其他確切証據，足以証明被告確應負本件罪責，被
    告之犯行尚屬不能証明。原審以不能證明被告犯罪，而依刑
    事訴訟法第301條第1項規定，諭知無罪之判決，經核認事用
    法，並無不合，檢察官上訴意旨認應就被告予以論罪科刑，
    而指摘原判決不當，經查為無理由，應予駁回。
五、據上論斷，應依刑事訴訟法第373條、第368條，判決如主文
    。
本案經檢察官戊○○到庭執行職務。
中    華    民    國    97    年    9    月     3    日
            刑事第四庭    審判長法  官  洪  耀  宗
                                法  官  江  德  千
                                法  官  劉  登  俊
上列正本證明與原本無異。
不得上訴。
                                書記官  粘  銘  環
中    華    民    國    97    年    9    月    4    日
附件
臺灣臺中地方法院刑事判決              97年度易字第1329號
公  訴  人  臺灣臺中地方法院檢察署檢察官
被      告  乙○○  女  24歲（民國○○年○○月○日生）
                    身分證統一編號：Ｚ000000000號
                    住南投縣集集鎮○○街73巷23弄1號
                    居臺中市○○區○○街173號
選任辯護人  劉鴻基  律師
上列被告因詐欺案件，經檢察官提起公訴（96年度偵字第28843
號），本院判決如下：
    主  文
乙○○無罪。
    理  由
一、公訴意旨略以：被告乙○○、江應忠（另經本院為協商判決
    ）雖預見他人收購存摺帳戶將用以詐欺取財，且果用於詐欺
    取財亦不違背其本意，基於幫助詐欺之不確定犯意，先由被
    告將其向慶豐商業銀行臺中分行所申請開立之帳號：000000
    00000000000 號帳戶之存摺、提款卡及密碼交予江應忠，再
    由江應忠於民國96年10月8 日，在嶺東科技大學門口，將上
    開帳戶之存摺、提款卡及密碼，以不詳代價，交付予某真實
    姓名、年籍不詳綽號「小戴」之詐騙集團成員。而該詐騙集
    團成員意圖為自己不法之所有，分別為下列詐欺犯行：
  (一)於96年10月16日18時許，撥打電話予丙○○，向其詐稱：丙○○因電視購物誤勾分期付款選項，請先至提款機前操作提
    款機以取消其分期付款云云，致丙○○因而陷於錯誤，遂於
    同日19時10分，在桃園縣中壢市○○○路○段24號之普仁郵
    局提款機匯款新臺幣（下同）7,714 元至上開帳戶，嗣後始
    知受騙。
  (二)於96年10月16日19時45分許，撥打電話予甲○○，向其詐稱
    ：甲○○因電視購物時銀行業務疏失而可能遭銀行分期扣款
    ，請先至提款機前操作提款機以取消其分期付款云云，致甲○○因而陷於錯誤，遂以提款機匯款29,983元至上開帳戶，
    嗣後始知受騙。
  (三)於96年10月16日20時11分許，撥打電話予丁○○，向其詐稱
    ：丁○○因網路購物操作錯誤，請先至提款機前操作提款機
    以變更設定云云，致丁○○因而陷於錯誤，遂以提款機匯款
    6,123 元至上開帳戶，嗣後始知受騙。因認被告乙○○所為
    ，係犯刑法第30條第1 項前段、第339 條第1 項幫助詐欺取
    財罪云云。
二、按犯罪事實應依證據認定之，無證據不得認定犯罪事實。又
    不能證明被告犯罪者，應諭知無罪之判決，刑事訴訟法第15
    4 條第2 項、第301 條第1 項分別定有明文。又檢察官就被
    告犯罪事實，應負舉證責任，並指出證明之方法。刑事訴訟
    法第161 條第1 項亦有明文。因此，檢察官對於起訴之犯罪
    事實，應負提出證據及說服之實質舉證責任。倘其所提出之
    證據，不足為被告有罪之積極證明，或其闡明之證明方法，
    無從說服法官以形成被告有罪之心證，基於無罪推定之原則
    ，自應為被告無罪判決之諭知（最高法院92年度臺上字第12
    8 號判例參照）。
三、查本件公訴人認被告乙○○涉有刑法第30條第1 項前段、第
    339 條幫助詐欺取財犯行，無非以(一)同案被告江應忠之警詢
    及檢察官訊問筆錄；(二)被害人丙○○、甲○○及丁○○之警
    詢筆錄；(三)慶豐商業銀行臺中分行帳號00000000000000000
    號帳戶交易明細及開戶資料；(四)被告之警詢及檢察官訊問筆
    錄為其證明方法。本院依職權傳訊證人江應忠。訊據被告乙○○於本院坦承被害人丙○○、甲○○及丁○○分別於上揭
    時、地，匯款至其上開帳戶內等情不諱，惟堅詞否認有何幫
    助詐欺取財犯行，辯稱：與江應忠為男女朋友，江應忠說要
    找工作，需要薪資轉帳使用，向我借存摺、提款卡，因為相
    信他，便將我的存摺、提款卡借給江應忠，江應忠未說欲供
    何人匯款等語（詳本院卷64至66頁）。經查：
  (一)江應忠於96年10月8 日，在嶺東科技大學對面之便利商店門
    口，將被告所有慶豐商業銀行臺中分行帳號00000000000000
    000 號帳戶存摺、提款卡及密碼，交付某真實姓名、年籍不
    詳綽號「小戴」之詐騙集團成員。嗣該詐騙集團取得上開存
    摺、提款卡及密碼後，各於：1.96年10月16日18時許，某自
    稱東森購物台服務人員之詐欺集團成員撥打電話予被害人丙○○，向其詐稱：丙○○因電視購物誤勾分期付款選項，應
    至提款機前操作提款機，取消分期付款云云，致被害人丙○○陷於錯誤，於同日19時10分，在桃園縣中壢市○○○路○
    段24號普仁郵局提款機匯款7,714 元至上開帳戶；2.同日19
    時45分許，某自稱東森購物台服務人員之詐欺集團成員撥打
    電話予被害人甲○○，向其詐稱：甲○○因電視購物時，銀
    行業務疏失可能遭銀行分期扣款，應至提款機前操作提款機
    ，取消分期付款云云，致被害人甲○○陷於錯誤，於同日21
    時30分許，以提款機匯款29,983元至上開帳戶；3.同日20時
    11分許，某自稱雅虎拍賣網站賣家之詐欺集團成員撥打電話
    予被害人丁○○，向其詐稱：丁○○因網路購物操作錯誤，
    應至提款機前操作提款機以變更設定云云，致被害人丁○○
    陷於錯誤，於同日21時1 分，在臺南縣歸仁鄉○○路○段39
    6 號長榮大學內之郵局，以提款機匯款6,12 3元至上開帳戶
    等情，業據被害人丙○○、甲○○及丁○○於警詢指訴甚詳
    （詳警卷10至16頁），並有慶豐商業銀行臺中分行帳號0000
    0000000000000 號帳戶交易明細及開戶資料在卷（詳警卷41
    、42頁），此部分事實，堪以認定。然被告是否有幫助詐欺
    取財犯行，應另有積極證據證明，本院自難僅以被害人丙○○、甲○○及丁○○遭詐欺集團詐騙，將上開款項匯入被告
    帳戶內，即認被告確實涉犯幫助詐欺取財罪嫌，合先敘明。
  (二)被告於警詢、偵訊及本院均供稱：江應忠說要找工作，需要
    薪資轉帳使用，所以向我借存摺、提款卡等語（詳警卷4 頁
    、偵卷9 頁、本院卷64至65頁），經核與證人江應忠於本院
    證稱：與被告為男女朋友，我向被告說要應徵工作，需要借
    用帳戶及提款卡，沒有說要拿去給別人等語相符（詳本院卷
    61、62頁）。依此，被告自警詢、偵訊及本院審理時所述一
    致，且與證人江應忠相符，是被告將上開帳戶存摺等物交付
    證人江應忠一節，應可採信。被告既非直接將上開物品交付
    詐欺集團成員，則其是否能預見男友江應忠取得其所有上開
    物品後，用以遂行詐欺取財犯罪，而非應徵工作，實不無可
    疑。
  (二)又被告於本院供稱：因為相信江應忠，所以將存摺及提款卡
    交付江應忠，沒有想過江應忠會將存摺及提款卡交給詐欺集
    團等語甚詳（詳本院卷65頁），足見被告乃基於男女朋友所
    產生之信任關係，而將上開物品交付證人江應忠，此與一般
    無信任關係，僅因需款孔急而出售帳戶之人有異。依此，被
    告將上開物品交付證人江應忠之際，主觀上是否已預見證人
    江應忠將用以幫助犯罪，實非無疑。此外，證人江應忠復於
    本院證稱：曾向被告借過錢並歸還，…根據向被告借錢的實
    際經驗來看，被告願意借錢是因為男女朋友關係，…與被告
    住在一起1 、2 年了。…被告沒有展現過對我有不信任過。
    …向被告借存摺、提款卡，她沒有遲疑、猶豫、不借等語甚
    詳（詳本院卷62至63頁），益證被告並非首次因信任關係，
    而將自己所有物品借予證人江應忠。是被告於本院辯稱：因
    相信江應忠，便將存摺、提款卡借給江應忠等語，亦非全然
    不可信。
  (三)從而，被告既因男女朋友情誼信任江應忠，而將帳戶存摺、
    提款卡及密碼交付江應忠，顯與一般無信任關係，僅因需款
    孔急而出售帳戶之人有異。是被告將上開物品交付於江應忠
    之際，主觀上是否已預見江應忠將用以犯罪，實非無疑。
四、綜上所述，公訴人所指上揭證據，尚不足以證明被告有何幫
    助詐欺取財犯行。此外，復查無其他積極證據，足資證明被
    告有何公訴人所指上開犯行。被告犯行，應屬不能證明，自
    應宣告被告無罪，以昭公允。
據上論斷，應依刑事訴訟法第301 條第1 項，判決如主文。
本案經檢察官郭景銘到庭執行職務
中    華    民    國    97    年    6     月    16    日
                  刑事第十六庭  審判長法  官  林念祖
                                      法  官  楊文廣
                                      法  官  柯志民
上正本證明與原本無異。
如不服本判決，應於收受送達後10日內向本院提出上訴書狀（應
敘述具體理由並附繕本）。
上訴書狀如未敘述理由，應於上訴期間屆滿後20日內補提理由書
於本院。
                                      書記官  賴亮蓉
中    華    民    國    97    年    6     月    16    日


司法院資訊處製作；財團法人民間司法改革基金會備份。
